【裁判字號】    97,抗,313
【裁判日期】    971113
【裁判案由】    假扣押
【裁判全文】
臺灣高等法院高雄分院民事裁定           97年度抗字第313號
抗  告  人  甲○○
相  對  人  乙○○
上列當事人間聲請假扣押事件，抗告人對於中華民國97年9 月12
日臺灣屏東地方法院97年度裁全字第1940號裁定提起抗告，本院
裁定如下：
    主  文
原裁定廢棄。
相對人在第一審之聲請駁回。
聲請及抗告訴訟費用均由相對人負擔。
    理  由
一、本件抗告意旨略以：相對人在原法院僅以其持有抗告人簽發
    ，發票日為88年4 月1 日，面額60萬元之本票1 紙（下稱系
    爭本票），指稱係借款之擔保，並以恐抗告人脫產為由，聲
    請原法院准供擔保對抗告人之財產予以假扣押。是相對人在
    毫無具體事證下，僅空言稱「恐債務人脫產」為由，並未
    釋明假扣押之原因，原法院未察，逕裁定准相對人之聲請，
    顯於法有違，為此提起抗告，求予廢棄原裁定云云。
二、按請求及假扣押之原因，應釋明之。前項釋明如有不足，而
    債權人陳明願供擔保或法院認為適當者，法院得定相當之擔
    保命供擔保後為假扣押。民國92年2 月9 日修正公布之民事
    訴訟法第526 條第1 項、第2 項規定甚明。所謂假扣押之原
    因，即債務人有日後不能強制執行或甚難執行之虞或應在外
    國執行者是也。同法第523 條亦有明文。諸如債務人浪費財
    產，增加負擔，或就其財產為不利處分，將達於無資力之狀
    態，或移住遠地，逃匿無蹤或隱匿財產等情形均屬之。債權
    人就假扣押之原因，依法有釋明之義務，亦即需提出可使法
    院信其主張為真實之證據，必待釋明有所不足，而債權人陳
    明願供擔保後，始得准為假扣押；若債權人未釋明假扣押之
    原因，即不符假扣押之要件（最高法院94年度台抗字第1182
    號裁判要旨參照）。
三、經查相對人主張抗告人簽發系爭本票以供借款之擔保，屆期
    經提示未獲付款，茲恐抗告人脫產，日後難以執行之虞，為
    此願供擔保以代釋明，聲請對抗告人之財產予以假扣押云云
    ，雖據其提出本票影本為證，然此僅足以釋明請求之原因；
    惟就假扣押之原因，除於假扣押聲請狀主張「恐抗告人脫產
    ，日後難以執行之虞」云云外，迄未提出可使法院信其主張
    為真實之證據。又相對人經本院通知到庭陳述意見時亦陳稱
    ：我並沒有證據證明抗告人會脫產，但是我予以假扣押比較
    安心，且有協商的空間云云（見本院卷第13頁、第14頁）。
    是相對人就假扣押之原因既未釋明，即不符假扣押之要件。
    揆諸上開說明，相對人所為假扣押之聲請，自屬不應准許。
    原法院遽予裁定准許，尚有違誤。抗告意旨指摘原裁定不當
    ，求予將原裁定廢棄，即為有理由，應由本院將原裁定廢棄
    ，並改裁定如主文第2 項所示。
四、據上論結，本件抗告為有理由，依民事訴訟法第492 條前段
    、第95條、第78條，裁定如主文。
中    華    民    國    97    年    11    月    13    日
                              民事第三庭
                                  審判長法官  張國彬
                                  法      官  鄭月霞
                                  法      官  吳登輝
以上正本證明與原本無異。
本件裁定不得再抗告。
中    華    民    國    97    年    11    月    14    日
                                  書  記  官  張明賢


司法院資訊處製作；財團法人民間司法改革基金會備份。
